臺灣桃園地方法院刑事判決　　　　　　　95年度訴字第2536號
公　訴　人　臺灣桃園地方法院檢察署檢察官
被　　　告　甲○○
指定辯護人　劉君豪律師
被　　　告　戊○○
指定辯護人　邱國旺律師
被　　　告　丙○○
指定辯護人　本院公設辯護人　林銘宏
被　　　告　乙○○
指定辯護人　左自奎律師
上列被告因強盜案件，經檢察官提起公訴（95年度偵字第11460
號、第22380 號），本院判決如下︰
    主  文
甲○○、戊○○、丙○○、乙○○意圖為自己不法之所有，結夥
三人以上，以強暴至使不能抗拒，而取他人之物，甲○○、戊○○、丙○○各處有期徒刑肆年陸月，乙○○處有期徒刑伍年。
    事  實
一、甲○○、戊○○、丙○○均受僱於乙○○之兄擔任康輔工作
    ，並同住於桃園縣楊梅鎮○○街六十三號乙○○家中。於民
    國九十五年五月七日凌晨二時許，丁○○前往乙○○家中欲
    與乙○○之兄商討工作事宜，並順便與在場之人飲酒作樂，
    丁○○抵達後，見乙○○、甲○○、戊○○、丙○○等人剛
    從外面返家，便詢問眾人是否已用餐，隨即當眾取出甫領取
    之薪資新臺幣（下同）八萬元紙鈔一疊，並從中抽取二千元
    委由乙○○等人購買酒類及食物，嗣飲酒過程中，乙○○、
    戊○○先後與丁○○發生口角，致乙○○等人心生不滿，萌
    生教訓丁○○之念頭，迄同日凌晨五時許，眾人飲畢，見丁○○已酒醉，無法自行返回其住處，乙○○遂提議在載送丁○○返家途中，伺機毆打丁○○，並趁機強取丁○○身上之
    財物，戊○○、丙○○聞言後立即應允，戊○○、丙○○隨
    後又將上情告知甲○○，乙○○、甲○○、戊○○、丙○○
    乃共同意圖為自己不法之所有，並基於結夥三人以上強盜之
    犯意聯絡，推由熟悉丁○○住處附近地形之甲○○騎乘機車
    搭載丁○○返回其位於桃園縣平鎮市○○路一九○巷五十號
    之住處，另由戊○○騎乘機車搭載丙○○緊跟在後，伺機下
    手，迨至同日凌晨五時三十分許，甲○○騎車搭載丁○○刻
    意越過應至丁○○住處之叉路而直行至桃園縣平鎮市鎮五六五號前時，適丁○○稱欲停車小解，甲○○見該
    處光線昏暗，乃將機車停靠於路邊，此時緊跟在後之戊○○
    、丙○○見機不可失，旋由戊○○率先上前將丁○○推倒在
    地，並隨手撿拾路邊之酒瓶向丁○○頭部及身體揮擊，丁○○因而倒地，丙○○見狀，復騎在丁○○身上以徒手毆打丁○○，導致丁○○之頭部、背部、臂部受有多處裂傷、擦傷
    （傷害部分未據告訴），以此強暴之方式，至使丁○○已達
    於不能抗拒之程度，任由丙○○強行將其牛仔褲前方左邊口
    袋內剩餘之薪資七萬八千元及右邊口袋內之手機二支（均為
    摩托羅拉廠牌、V 三型號之手機，序號各為0000000
    00000000號、000000000000000號
    ）、零錢八百元取走，戊○○、丙○○得手後，隨即騎乘原
    機車返回乙○○之住處，將上開強盜所得之七萬八千八百元
    及手機二支交予乙○○，乙○○則抽取其中三千元及二千元
    交予戊○○及丙○○。而甲○○則將丁○○送醫並報警處理
    ，且向承辦員警蔡文豪佯稱於丁○○遭強盜之際，渠亦被毆
    打云云，然經員警蔡文豪視破而循線查知上情。
二、案經桃園縣政府警察局移送臺灣桃園地方法院檢察署檢察官
    偵查起訴。
    理  由
一、按被告以外之人於審判外之言詞或書面陳述，除法律有規定
    者外，不得作為證據，刑事訴訟法第一百五十九條第一項固
    定有明文。惟被告以外之人於審判外之陳述，雖不符同法第
    一百五十九條之一至之四之規定，而經當事人於審判程序同
    意作為證據，法院審酌該言詞陳述或書面陳述作成時之情況
    ，認為適當者，亦得為證據。又當事人、代理人或辯護人於
    法院調查證據時，知有第一百五十九條第一項不得為證據之
    情形，而未於言詞辯論終結前聲明異議者，視為有前項之同
    意，此亦據同法第一百五十九條之五規定甚明。查本件證人
    丁○○於警詢時之陳述，係被告以外之人在審判外之陳述而
    屬傳聞證據，且不符刑事訴訟法第一百五十九條之三之規定
    ，惟檢察官、被告及辯護人就上開審判外之陳述，迄於本院
    言詞辯論終結前均未聲明異議，而本院審酌丁○○警詢時之
    陳述，核無違法取證之瑕疵，認為以之作為證據為適當，依
    上開規定，前述審判外之陳述，得為證據。
二、次按如法官於審判外或檢察官於偵查中訊問被告以外之人之
    程序，未予被告或其辯護人行使反對詰問權之機會，除非該
    陳述人因死亡、或身心障礙致記憶喪失或無法陳述、或滯留
    國外或所在不明而無法傳喚或傳喚不到、或到庭後無正當理
    由拒絕陳述外，均應傳喚該陳述人到庭使被告或其辯護人有
    行使反對詰問權之機會，否則該審判外向法官所為陳述及偵
    查中向檢察官所為陳述，均不容許作為證據，以保障被告之
    反對詰問權，並符憲法第八條第一項及第十六條之規定意旨
    ，最高法院九十四年度台上字第三七二八號判決意旨參照。
    查證人丁○○及被告戊○○、丙○○、乙○○皆於本院審理
    時以證人之身分接受檢察官、被告或其餘被告及其等辯護人
    之詰問，故上開證人及被告於檢察官偵查中，經具結而向檢
    察官所為陳述，尚無顯有不可信之情況，依刑事訴訟法第一
    百五十九條之一第二項之規定，亦得採為證據。
三、上揭犯罪事實，業據被告戊○○、丙○○、乙○○於本院審
    理時坦承不諱，經核與證人丁○○迭於警詢時證述及檢察官
    訊問與本院審理時具結證述及證人蔡文豪於本院審理時具結
    證述之情節相符，並有贓物領據及敏盛綜合醫院龍潭分院出
    具之診斷證明書各一紙在卷可稽，足認被告戊○○、丙○○
    、乙○○前開自白與事實相符，堪以採信。至被告甲○○雖
    矢口否認上揭犯行，辯稱：案發前，在離開被告乙○○家時
    ，被告戊○○、丙○○雖有告訴伊要教訓及強盜丁○○之事
    ，但伊並未答應，且被告戊○○、丙○○動手毆打及強盜丁○○時，伊均未參與，事後亦無分得財物，故伊並非本件共
    犯云云。惟查，被告甲○○前於警詢及檢察官訊問時，均坦
    承本案係其一人或與被告戊○○、丙○○所為（見偵字第一
    一四六○號卷第八至一二頁、第三三、三四頁、第三八至四
    一頁、偵字第二二三八○號卷第三至五頁），於本院審理時
    始翻異前詞否認犯行，已見其於本院審理時之供述，有前後
    不一之瑕疪存在。且被告丙○○迭於警詢時供述及檢察官訊
    問時具結證述：被告甲○○知情，並負責騎機車載送丁○○
    ，被告甲○○並說丁○○身上有放一筆錢，問我們是否要拿
    ，大家說好等語（見偵字第二二三八○號卷第一一頁、偵字
    第一一四六○號卷第一○○頁），苟被告甲○○未事先與其
    餘被告謀議，且分擔騎車載送丁○○之部分行為，被告丙○○豈會供述及結證上開經過。再參酌被告甲○○與被害人丁○○之住家僅隔約三條巷子，步行約十分鐘即可抵達，而被
    告甲○○案發前亦曾去過丁○○之住家，故被告甲○○顯係
    熟悉被害人丁○○住家附近之地形及路徑等情節，業據證人
    丁○○及被告甲○○證述在卷（見本院卷第九八、一○○、
    一○七、一三三、一三四頁），然案發時，被告甲○○卻刻
    意越過可抵達被害人丁○○住家之叉路而直行，至本件光線
    昏暗之案發地點，方因丁○○聲稱欲小解而停車一節，亦據
    證人丁○○及被告甲○○證述屬實（見本院卷第一○五、一
    ○七、一三○頁），益見被告四人係因被告甲○○熟悉被害
    人丁○○住家附近之地形及路徑，始推由被告甲○○騎車載
    送被害人，並伺機尋找適當之下手地點，被告甲○○為防止
    被害人起疑，適被害人稱欲小解，被告甲○○始將機車停在
    燈光昏暗之案發地點，由緊跟在後之被告戊○○、丙○○動
    手強盜之犯案經過，洵堪認定。而被害人丁○○遭被告戊○○、丙○○持酒瓶及徒手毆打倒地，已無法反抗，而達不能
    抗拒之程度，遭被告丙○○強行將其所著牛仔褲前方左邊口
    袋內剩餘之薪資七萬八千元及右邊口袋內之手機二支（均為
    摩托羅拉廠牌、V 三型號之手機，序號各為0000000
    00000000號、000000000000000號
    ）、零錢八百元取走等情，亦據被害人丁○○結證詳實（見
    本院卷第一○二、一○三頁），是被告戊○○、丙○○強盜
    上開財物之際，被害人丁○○已達不能抗拒之程度，亦堪認
    定。綜上，被告甲○○前揭辯解，尚不足採。本件事證已臻
    明確，應依法論科。
四、核被告四人所為，係犯強盜罪而有刑法第三百二十一條第一
    項第四款之結夥三人以上之情形，應論以同法第三百三十條
    第一項之加重強盜罪。被告四人就本件犯行，具有犯意聯絡
    ，並推由被告甲○○及戊○○、丙○○分擔騎車載送被害人
    及下手毆打及強盜被害人之部分行為，應論以共同正犯（按
    刑法第二十八條固於九十四年二月二日修正公布，並於九十
    五年七月一日施行，修正後刑法第二十八條雖將舊法之「實
    施」修正為「實行」。其中「實施」一語，涵蓋陰謀、預備
    、著手及實行之概念在內，其範圍較廣；而「實行」則著重
    於直接從事構成犯罪事實之行為，其範圍較狹；二者之意義
    及範圍固有不同，但對於本件被告四人共犯本件加重強盜之
    情形而言，刑法第二十八條之修正內容，對於被告四人並無
    「有利或不利」之影響，自無新舊法比較適用之問題，應依
    一般法律適用之原則，適用裁判時法論處，最高法院九十五
    年度台上字第五五八九號、第五六六九號、第六一五九號刑
    事判決意旨參照）。查被告四人於飲酒過程中，因被告乙○○、戊○○與被害人丁○○產生口角，進而萌生強盜被害人
    財物之念頭，顯係年輕氣盛所致，其犯罪惡性尚非重大，性
    格亦非不可教化，且被告四人犯後已與被害人丁○○達成民
    事和解，此有和解契約書四份在卷可憑（見本院卷第四五、
    四六、七六、七七頁），被害人亦當庭陳明願原諒被告四人
    等語在卷（見本院卷第一○一頁），足認被告四人之惡性及
    犯罪情節尚非全無可憫恕之處，縱量處最輕之法定本刑有期
    徒刑七年，猶嫌過重，實屬情輕法重，其犯罪之情狀，在客
    觀上足以引起一般之同情，尚屬可憫，爰依刑法第五十九條
    之規定，酌量減輕其刑（按刑法第五十九條於前述刑法修正
    時，雖亦有修正，但僅屬條文文字之修改，且係法院酌減其
    刑審認標準之明文化，參酌最高法院九十五年第八次刑事庭
    會議決議意旨，認非屬法律之變更，亦無新舊法比較之問題
    ，應適用裁判時法）。爰審酌被告四人之素行，及其四人之
    犯罪情節、手段，兼衡被告四人均已與被害人達成和解等一
    切情狀，分別量處如主文所示之刑，以示懲儆。
據上論斷，應依刑事訴訟法第二百九十九條第一項前段，修正後
刑法第二十八條，刑法第三百三十條第一項，修正後刑法第五十
九條，判決如主文。
本案經檢察官楊挺宏到庭執行職務。
中　　華　　民　　國　　96　　年　　4 　　月　　10　　日
                  刑事第八庭  審判長法　官　曾家貽
                                    法  官  陳彥宏
                                    法  官  吳為平
以上正本證明與原本無異。
如不服本判決書應於送達後十日內向本院提出上訴狀。
                                    書記官  江惠婷
中　　華　　民　　國　　96　　年　　4 　　月　　14　　日
附錄論罪科刑法條：
刑法第330條
犯強盜罪而有第 321 條第 1 項各款情形之一者，處 7 年以上有
期徒刑。
前項之未遂犯罰之。
